臺灣臺中地方法院刑事判決
111年度原金訴字第19號
公  訴  人  臺灣臺中地方檢察署檢察官
被      告  汪智豪





指定辯護人  本院公設辯護人梁乃莉  
上列被告因詐欺等案件，經檢察官提起公訴（110年度偵字第314
92號），被告於準備程序中就被訴事實為有罪之陳述，本院合議
庭裁定由受命法官獨任進行簡式審判程序，判決如下：
    主    文
汪智豪犯三人以上共同詐欺取財罪，處有期徒刑壹年貳月。未扣
案之犯罪所得新臺幣伍仟元沒收，於全部或一部不能沒收或不宜
執行沒收時，追徵其價額。 
    犯罪事實
一、汪智豪基於參與犯罪組織之犯意，於民國110年5、6月間某
    日時許，經由真實姓名年籍不詳、綽號「阿晉」（音譯，下
    稱「阿晉」）之人介紹，加入Facetime與暱稱「大哥」（下
    稱「大哥」）等人合組詐欺集團（下稱本案詐欺集團），擔
    任一線面交車手（汪智豪所涉違反組織犯罪防制條例部分，
    前經臺灣高雄地方檢察署檢察官以110年度偵字第12292號號
    案件提起公訴，不在本案起訴範圍內）。其於參與本案詐欺
    集團犯罪組織期間，與所屬詐欺集團成員共同意圖為自己不
    法之所有，基於3人以上共同犯詐欺取財及掩飾、隱匿詐欺犯
    罪所得本質及去向之洗錢之犯意聯絡，先由本案詐欺集團不
    詳成員於110年6月7日9時14分許，撥打電話向曾秀娥佯稱渠
    為地下錢莊，曾秀娥之子已遭渠綁架，須支付贖款云云，曾
    秀娥因而陷於錯誤，初依指示於同日10時55分許前某時，前
    往位於臺中市大甲區新政路上之郵局，以ATM及臨櫃方式提
    領其中華郵政股份有限公司帳號00000000000000號帳戶內現
    金款項新臺幣（下同）4萬元、2萬元、2萬元，共計8萬元後
    ，連同其所有之金戒指1枚（重量約5錢、價值約8000元）一
    併裝於紙袋內，置放在臺中市○○區○○路000號文昌國小旁之
    某車輛引擎蓋上，汪智豪旋經由「大哥」之指示，於同日10
    時58分許，前往上開地點取走該裝有現金、金戒指之紙袋。
    其後，本案詐騙集團成員接續上開加重詐欺、洗錢之犯意，
    再於同日11時30分許，撥打電話聯絡曾秀娥，告知其應再支
    付款項，曾秀娥即依指示，於同日12時25分許，前往臺中市
    ○○區○○路000號全家便利商店，以ATM提領其大甲區農會帳號
    00000000000000號帳戶內現金款項2萬元、2萬元，共計4萬
    元後，裝入紅白塑膠袋內，置放在臺中市○○區○○路000號大
    甲國中旁之某車輛右前方輪胎下，汪智豪再經由「大哥」之
    指示，於同日12時38分許，前往上開地點取走該裝有現金之
    紅白塑膠袋。嗣汪智豪得手曾秀娥上開所置放之款項共計12
    萬元及金戒指1枚後，乃依「大哥」之指示，前往搭乘高鐵
    列車，並自行從上開贓款內取出5000元作為其取款之報酬，
    再將該紙袋、塑膠袋放置在所搭乘之高鐵某車廂之廁所內，
    復由本案詐欺集團不詳成員取走款項，以掩飾、隱匿渠等詐
    欺取財之犯罪所得。曾秀娥嗣於支付上開款項後仍未見其子
    蹤影，乃電聯其子加以求證，始知受騙，因而報警處理，經
    警調閱監視器畫面而循線查悉上情。
二、案經曾秀娥訴由臺中市政府警察局大甲分局報告臺灣臺中地
    方檢察署檢察官偵查起訴。
    理    由
一、被告汪智豪所犯係死刑、無期徒刑、最輕本刑為3 年以上有
    期徒刑以外之罪，其於準備程序中先就被訴事實為有罪之陳
    述，經法官告知簡式審判程序之旨，並聽取檢察官、被告及
    辯護人之意見後，依刑事訴訟法第273條之1第1項規定，經
    本院合議庭裁定進行簡式審判程序審理；且依同法第273條
    之2及第159條第2項規定，不適用傳聞法則有關限制證據能
    力之相關規定，合先敘明。
二、上揭犯罪事實，業據被告於警詢、偵查、本院準備程序及審
    理中均坦承不諱，核與證人即告訴人曾秀娥於警詢中之證述
    相符，並有中華郵政股份有限公司帳號00000000000000號帳
    戶存摺封面及內頁影本、大甲區農會帳號00000000000000號
    帳戶存摺封面及內頁影本各1份、現場監視器畫面翻拍照片2
    5張、衣著及特徵比對照片3張等附卷可佐，足認被告前揭任
    意性自白與事實相符，堪以採信，本案事證明確，應依法論
    科。
三、論罪科刑：
  ㈠核被告所為，係犯刑法第339條之4第1項第2款之三人以上共
    同犯詐欺取財罪及洗錢防制法第14條第1項之普通洗錢罪。
  ㈡被告與「大哥」、「阿晉」及其他詐欺集團成員間，有犯意
    聯絡及行為分擔，應論以共同正犯。
  ㈢被告接續於密切接近之時間，2次領取告訴人遭詐欺而放置之
    財物，各次行為之獨立性薄弱，難以強行分離，應論以接續
    犯之一行為。被告以一行為同時觸犯上開罪名，為想像競合
    犯，應從一重論以三人以上共同犯詐欺取財罪。
  ㈣按想像競合犯之處斷刑，本質上係「刑之合併」。其所謂從
    一重處斷，乃將想像競合犯組成之評價上數罪，合併為科刑
    一罪，其所對應之刑罰，亦合併其評價上數罪之數法定刑，
    而為一個處斷刑。易言之，想像競合犯侵害數法益者皆成立
    犯罪，論罪時必須輕、重罪併舉論述，同時宣告所犯各罪名
    ，包括各罪有無加重、減免其刑之情形，亦應說明論列，量
    刑時併衡酌輕罪部分量刑事由，評價始為充足，然後依刑法
    第55條前段規定「從一重處斷」，非謂對於其餘各罪可置而
    不論。因此，法院決定處斷刑時，雖以其中最重罪名之法定
    刑，做為裁量之準據，惟於裁量其輕重時，仍應將輕罪合併
    評價在內（最高法院108年度台上字第4405、4408號判決意
    旨參照）。次按洗錢防制法第14條之一般洗錢罪、同條例第
    15條之特殊洗錢罪，在偵查或審判中自白者，減輕其刑，洗
    錢防制法第16條第2項定有明文。查，被告就本案於偵查及
    本院審理中均自白犯罪，業如前述，是就其所犯洗錢部分犯
    行，依上揭規定減輕其刑，惟因從一重之加重詐欺取財罪處
    斷，爰僅於量刑時予以審酌。
  ㈤爰以行為人之責任為基礎，審酌被告不循正當管道賺取財物
    ，參與詐欺集團擔任取款車手，分別於上揭時間、地點，領
    取告訴人遭詐欺之款項共12萬元及金戒指1枚之犯罪手段、
    所生損害，及被告坦承犯行，惟迄今仍未賠償告訴人等所受
    損害之犯後態度，兼衡其素行、智識程度、生活狀況等一切
    情狀，量處如主文所示之刑。
四、沒收部分：
    按犯罪所得，屬於犯罪行為人者，沒收之。前二項之沒收，
    於全部或一部不能沒收或不宜執行沒收時，追徵其價額，刑
    法第38條之1第1項前段、第3項定有明文。查，被告於偵查
    中自承：我從本案裝有金錢的塑膠袋內，取出5000元當我的
    報酬，再將東西放在高鐵車廂的廁所內給其他人收走等語，
    足認被告因本案分得之報酬為5000元，又上開金錢並未扣案
    ，爰依上揭規定，宣告沒收及諭知追徵。
五、如不服本判決應於收受判決後20日內向本院提出上訴書狀，
    並應敘述具體理由；其未敘述上訴理由者，應於上訴期間屆
    滿後20日內向本院補提理由書（均須按他造當事人之人數附
    繕本）「切勿逕送上級法院」。    
據上論斷，應依刑事訴訟法第273條之1第1項、第299條第1項，
洗錢防制法第14條第1項、第16條第2項，刑法第11條前段、第28
條、第339條之4第1項第2款、第55條前段、第38條之1第1項前段
、第3項，刑法施行法第1條之1第1項，判決如主文。
本案經檢察官陳敬暐提起公訴，檢察官李濂到庭執行職務。
中　　華　　民　　國　　111 　年　　5 　　月　　18　　日
                  刑事第六庭    法  官  陳昱翔
以上正本證明與原本無異。
如不服本判決應於收受判決後20日內向本院提出上訴書狀，並應
敘述具體理由；其未敘述上訴理由者，應於上訴期間屆滿後20日
內向本院補提理由書（均須按他造當事人之人數附繕本）「切勿
逕送上級法院」。
告訴人或被害人如不服判決，應備理由具狀向檢察官請求上訴，
上訴期間之計算，以檢察官收受判決正本之日起算。  
                                書記官  陳筱惠
中　　華　　民　　國　　111 　年　　5 　　月　　18　　日
附錄論罪科刑法條
刑法第339條之4
犯第339條詐欺罪而有下列情形之一者，處1年以上7年以下有期
徒刑，得併科1百萬元以下罰金：
一、冒用政府機關或公務員名義犯之。
二、三人以上共同犯之。
三、以廣播電視、電子通訊、網際網路或其他媒體等傳播工具，
    對公眾散布而犯之。
前項之未遂犯罰之。
洗錢防制法第14條第1項
有第二條各款所列洗錢行為者，處7年以下有期徒刑，併科新臺
幣5百萬元以下罰金。